【裁判字號】    97,上,1114
【裁判日期】    980408
【裁判案由】    給付買賣價金
【裁判全文】
臺灣高等法院民事判決                  97年度上字第1114號
上  訴  人  江陵機電股份有限公司
法定代理人  甲○○
訴訟代理人  乙○○
被上訴人    展協國際企業有限公司
法定代理人  丙○○
上列當事人間給付買賣價金事件，上訴人對於中華民國97年10月
30日臺灣臺北地方法院97年度訴字第4588號第一審判決提起上訴
，本院於98年3月25日言詞辯論終結，判決如下：
    主  文
原判決關於駁回上訴人後開第2項之訴及其假執行之聲請，暨該
訴訟費用部分均廢棄。
被上訴人應再給付上訴人新台幣參佰拾捌萬元及自民國九十七年
五月十五日起至清償日止按年息百分之五計算之利息。
廢棄改判部分第一、二審訴訟費用由被上訴人負擔。
本判決所命給付，於上訴人供擔保新台幣壹佰零陸萬元後得假執
行。
    事實及理由
一、上訴人主張：被上訴人自民國95年4月起，陸續向上訴人訂
    購熱泵熱水機貨物計30台，總價額為新台幣（下同）628萬
    5031元。詎上訴人依約交付全數貨物後，被上訴人僅支付部
    分貨款，所餘335萬4641元貨款，迭經催討，迄未給付。爰
    依買賣契約法律關係，請求被上訴人給付上開貨款及法定遲
    延利息。原審判決被上訴人應給付上訴人17萬4641元及自97
    年5月15日起至清償日止，按年息5%計算之利息，並駁回上
    訴人其餘請求。上訴人就其敗訴部分不服提起上訴，其上訴
    聲明：(1)原判決不利於上訴人部分廢棄。(2)被上訴人應再給
    付上訴人318萬元及自97年5月15日起至清償日止按年息5%
    計算之利息。(3)願供擔保請准宣告假執行。
    （至原審判命被上訴人給付17萬4641元本息部分未據被上訴
    人聲明不服，已告確定。）
二、被上訴人則以：兩造於96年7月18日簽立債權讓與契約書，
    約定由被上訴人將其為信東國際股份有限公司（下稱信東公
    司）安裝熱泵工程應收貨款318萬元之債權讓與上訴人，以
    資清償。本件債權讓與已生效力，上訴人對被上訴人已無債
    權，其請求為無理由等語，資為抗辯。答辯聲明：上訴駁回
    。
三、被上訴人自95年4月起，陸續向上訴人訂購熱泵熱水機貨物
    ，計30台，總價額為628萬5031元，被上訴人僅支付部分貨
    款，尚積欠335萬4641元，經原審判決被上訴人給付17萬
    4641元本息確定後，尚餘318萬元本息未償。而兩造於96年7
    月18日簽立「債權讓與契約書」，約定：「一、甲方（即被
    上訴人）於95年10月11日與信東國際股份有限公司簽訂工程
    承攬契約，為信東安裝熱泵工程，甲方安裝已完成，應收貨
    款總計新台幣參佰壹拾捌萬元正，清償方式為信東均分24期
    各以票據分期給付之，上項債權即日起轉讓與乙方（即上訴
    人）。二、自本契約生效日起，甲方與信東之承攬契約關係
    依續存在，乙方僅承受該項債權，就該工程設備部分之維修
    ，乙方同意給予甲方協助。」上開各情為兩造所不爭執，並
    有訂購合約書、統一發票、「債權讓與契約書」在卷可稽（
    見原審卷第8至61、63至71、93頁）。
四、上訴人主張被上訴人尚餘貨款318萬元本息未償，被上訴人
    對積欠上開貨款固無爭執，惟辯稱業已將其對訴外人信東公
    司應收貨款318萬元之債權轉讓與上訴人作為清償云云。經
    查：
(一)上訴人雖自承兩造確於96年7月18日簽訂「債權讓與契約書」
  ，惟主張該契約書為契約承擔性質，非屬債權讓與云云。觀諸
  該契約書第1條約定：「甲方（即被上訴人）於95年10月11日
  與信東國際股份有限公司（以下簡稱信東）簽訂工程承攬契約
  ，為信東安裝熱泵工程，甲方安裝已完成，應收貨款總計新台
  幣參佰壹拾捌萬元正，清償方式為信東均分24期各以票據分期
  給付之，上項債權即日起轉讓與乙方（即上訴人）。」及第2
  條約定：「自本契約生效日起，甲方與信東之承攬契約關係依
  續存在，乙方僅承受該項債權，就該工程設備部分之維修，乙
  方同意給予甲方協助。」（見原審卷第93頁），可知上訴人僅
  係單純受讓被上訴人對信東公司之貨款債權318萬元，並非承
  擔被上訴人與信東公司之工程承攬契約。上訴人主張前開「債
  權讓與契約書」為契約承擔性質尚無可採。
(二)次查，證人即上訴人機電事業處副理莊逸宏於原審證稱：96年
  年初時，兩造有貨款問題，經協商後決定被上訴人尚未收取之
  帳款交予上訴人收取以資清償。其中信東公司債款金額最大，
  所以就先就此部分簽約上訴人既然受讓該筆債權所以就出面協
  助，上訴人曾擬訂一份合約交予信東公司認可，但因信東公司
  爆發經營權爭奪問題，所以始終沒有簽定等語（見原審卷第
  126頁）。上訴人既已交付合約予信東公司，足證其已將債權
  讓與乙事通知信東公司。
(三)按債權人受領他種給付以代原定之給付者，其債之關係消滅。
  民法第319條定有明文。而代物清償為要物契約，其成立僅當
  事人之合意尚有未足，必須現實為他種給付始足當之（最高法
  院65年台上字第1300號判例參照）。承前述，被上訴人將其對
  信東公司之貨款債權318萬元轉讓與上訴人乙情已合法生效，
  惟被上訴人係以對信東公司之債權讓與以代原定之給付，依代
  物清償之要物性，必須信東公司之債權實際給付始生清償效力
  。查信東公司因財務問題已無營業，其負責人及員工均尋覓不
  著，系爭318萬元之貨款迄分文未償，業據上訴人陳明在卷，
  復為被上訴人所不爭執（見本院卷第20、21頁）。是信東公司
  之債權並未為現實給付，揆諸前揭說明，尚未生清償效力，被
  上訴人對上訴人之原貨款債務自未消滅。
五、從而，上訴人依買賣契約法律關係，請求被上訴人再給付上
    訴人318萬元及自起訴狀繕本送達翌日即97年5月15日起至清
    償日止按年息5%計算之利息，洵屬有據，應予准許。原審為
    上訴人敗訴之判決，尚有未洽。上訴意旨指摘原判決不當，
    求予廢棄改判，為有理由。爰由本院予以廢棄改判，如主文
    第2項所示。又上訴人陳明願供擔保請准宣告假執行，核無
    不合，爰酌定相當擔保金額准許之。
六、據上論結，本件上訴為有理由，依民事訴訟法第450條、第
    78條、第463條、第390條第2項，判決如主文。
中    華    民    國    98    年    4     月    8     日
                  民事第一庭
                      審判長 法  官 張耀彩
                             法  官 林金吾
                             法  官 盧彥如
正本係照原本作成。
如不服本判決，應於收受送達後20日內向本院提出上訴書狀，其
未表明上訴理由者，應於提出上訴後20日內向本院補提理由書狀
（均須按他造當事人之人數附繕本）上訴時應提出委任律師或具
有律師資格之人之委任狀；委任有律師資格者，另應附具律師資
格證書及釋明委任人與受任人有民事訴訟法第466條之1第1項但
書或第2項（詳附註）所定關係之釋明文書影本。
中    華    民    國    98    年    4     月    8     日
                             書記官 鄭兆璋
附註：
民事訴訟法第466條之1（第1項、第2項）：
對於第二審判決上訴，上訴人應委任律師為訴訟代理人。但上訴
人或其他法定代理人具有律師資格者，不在此限。
上訴人之配偶、三親等內之血親、二親等內之姻親，或上訴人為
法人、中央或地方機關時，其所屬專任人員具有律師資格並經法
院認為適當者，亦得為第三審訴訟代理人。


司法院資訊處製作；財團法人民間司法改革基金會備份。
